【裁判字號】    92,台上,6893
【裁判日期】    921204
【裁判案由】    違反槍砲彈藥刀械管制條例
【裁判全文】
最高法院刑事判決                              九十二年度台上字第六八九三號
    上  訴  人  甲○○
    選任辯護人  張居德律師
右上訴人因違反槍砲彈藥刀械管制條例案件，不服台灣高等法院台中分院中華民國九
十年四月二十五日第二審判決（八十九年度上訴字第二一四二號，起訴案號：台灣台
中地方法院檢察署八十九年度偵字第一九三六號），提起上訴，本院判決如左：
    主  文
上訴駁回。
    理  由
按刑事訴訟法第三百七十七條規定，上訴於第三審法院，非以判決違背法令為理由，
不得為之。是提起第三審上訴，應以原判決違背法令為理由，係屬法定要件。如果上
訴理由狀並未依據卷內訴訟資料，具體指摘原判決不適用何種法則或如何適用不當，
或所指摘原判決違法情事，顯與法律規定得為第三審上訴理由之違法情形，不相適合
時，均應認其上訴為違背法律上之程式，予以駁回。本件上訴人甲○○上訴意旨略稱
：(一)本件原判決並非以第一審判決適用法條不當為撤銷理由，竟就上訴人聲明上訴之
案件，於同一罪名情況下諭知較重之刑，顯已違背不利益變更禁止原則。(二)原判決僅
以共同被告馬文昌所為不利於己及上訴人之供述，即認上訴人有改造槍彈之犯行，實
嫌速斷。本件馬文昌之供詞諸多反覆，又無其他證據足證其所言非虛，原判決認定上
訴人之犯罪事實，顯有違誤。(三)原判決對於上訴人所為之犯罪行為共有多少次？每次
製造槍彈或持有子彈若干，均未詳載並說明其認定之理由，且依原判決事實之認定，
上訴人所為至多僅涉「製造未遂」罪責，並不構成「連續製造」罪責，原判決自屬違
背法令。(四)原判決對於證人林欣憲於第一審證稱：「看到馬文昌在那磨東西、磨一些
零件，我沒有看過甲○○在磨。」等語（第一審卷第一二三頁），有利於上訴人之證
詞未加斟酌，亦未說明不予採納之理由，有判決理由不備之違法。(五)依證人鄭聰俊在
第一審之證言，足證馬文昌之友人均知該台中市○區○○路一段八十九巷六之一號住
屋為馬文昌所有，且馬某均在該處，足見馬文昌所辯稱將該房屋借予上訴人，其偶爾
才去一次云云，完全不實。(六)上訴人僅就馬文昌改造之槍枝「槍管後面之四角型部分
」修飾而已，並非改造行為，原判決認上訴人為馬文昌製造玩具手槍之共同正犯，有
判決理由矛盾之違法云云。
惟查原判決依憑上訴人部分不利於己之自白，共同正犯馬文昌不利於上訴人之部分供
述，查獲本件相關槍、彈等物之警員吳志仁、林世明、李圳原之證言，內政部警政署
刑事警察局八十九年二月十四日刑鑑字第一四七八一號鑑驗通知書、中央警察大學八
十九年九月四日校科字第八九二九六四號鑑定書，扣案改造仿ＧＬＯＣＫ手槍二支
、土造子彈六顆（二次送鑑定時共試射四顆）、制式子彈九顆（二次試射共五顆）、
步槍子彈五顆、空彈殼十八顆、槍枝滑套四支、槍管二支、工業用子彈三十顆、底火
空包彈一百六十九顆（鑑定時拆解三顆）、鋼珠一包、火藥一包、瓦斯噴火器一支、
瓦斯二瓶、電源變壓器一個、電焊槍二支、鉗一座、小型砂輪機一座、三用電錶一
個、雕刻刀一盒、剉刀七支、游標尺一支、鐵槌一支、起子三支、鑽頭二支、剪刀二
支、鉗子二支、鑽石磨棒一組、砂輪四個、砂紙一包、魯班尺一個、槍枝通條一支、
鐵刷一支、軍用槍械百科書一本、槍枝零件二個等物，台灣高等法院（上訴人）全國
前案紀錄表等證據，資以認定上訴人有原判決事實欄所記載之犯罪事實，因而撤銷第
一審關於上訴人部分不當之判決，分別改判論處上訴人共同連續未經許可，製造可發
射子彈具有殺傷力之玩具手槍，累犯之罪刑及共同連續未經許可，持有子彈，累犯之
罪刑，主刑部分並依法定其應執行之刑為有期徒刑陸年貳月，併科罰金新台幣貳拾柒
萬元，罰金如易服勞役，以罰金總額與六個月之日數比例折算，已詳述其所憑之證據
及理由。對於上訴人辯稱：其並未改造成具有殺傷力之槍、彈云云及共同正犯馬文昌
嗣後翻異前供改稱：其未參與改造槍、彈及持有制式子彈云云，認係事後卸責之詞，
及上訴人於第一審辯稱：查扣步槍彈本來就有加長同口徑之銅包衣彈頭云云，亦屬卸
責之詞，均不足採信；分別在判決內詳予指駁並說明其理由。又公訴意旨另以：上訴
人與馬文昌共同基於犯意之聯絡，未經許可，自八十八年七月間起，在台中市○區○
○路一段八十九巷六之一號馬文昌住處內，(1)、將馬文昌於七十八年間，在台中市○
○路所購買之玩具空氣長槍之握把改裝為槍托，製造成可發射子彈具有殺傷力之長槍
一支（槍枝管制編號：0000000000號）。(2)、將上訴人所有仿ＢＥＲＥＴ
ＴＡ廠半自動手槍製造之金屬玩具手槍，更換金屬槍管製造成手槍（槍枝管制編號：
0000000000號），惟因不具撞針，故無殺傷力，而製造手槍未遂。認上訴
人上開部分亦共同涉犯槍砲彈藥刀械管制條例第十一條第一項之罪嫌等情，經綜合調
查證據之結果，認此部分犯罪尚屬不能證明，以公訴人認此部分與論罪科刑之製造槍
枝部分，有想像競合之裁判上一罪關係，不另為無罪之諭知，亦在判決內詳予敘明。
原判決關於上訴人部分所為論述，核與卷證資料相符，從形式上觀察，並無違背法令
之情形。查原判決關於上訴人部分，以上訴人與馬文昌於同一時段期間內，以同一組
工具，製造改造具殺傷力之手槍及子彈，係一行為觸犯數罪名，應論以想像競合犯，
第一審判決認為係犯意各別，而分論併罰，於法有違，就上訴人所犯關於製造玩具手
槍及製造子彈部分，依想像競合之例，從一重論處上訴人連續未經許可製造可發射子
彈具有殺傷力之玩具手槍，累犯之罪刑，於法並無不合，原審因第一審判決適用法條
不當而撤銷改判論罪科刑，自無禁止不利益變更原則之適用，上訴意旨(一)此部分之指
摘尚有誤會。又按認事採證、證據之取捨及證據證明力之判斷，俱屬事實審法院之職
權，苟無違背證據法則，自不能指為違法。原判決對於上訴人有本件犯行，已說明其
依憑之證據及理由，對於上訴人之辯解及共同正犯馬文昌嗣後翻異前供之詞，認不可
採，亦在判決內詳述其不予採納之理由，並無上訴意旨所指違背法令之情形。其餘上
訴意旨所指各節，或為單純事實之爭執，並不影響全部犯罪事實之認定而可認於原判
決之主旨有影響，或原審已加審酌屬原審得本於職權裁量之事項，已於判決內詳述其
認事採證及證據取捨、判斷之理由，為其職權之適法行使，上訴意旨徒憑己意任意指
摘原判決違背法令，顯與法律規定得為第三審上訴理由之違法情形不相適合，應認其
關於製造手槍及持有子彈部分之上訴違背法律上之程式，予以駁回。至公訴意旨另以
上訴人有原判決事實欄三所載之時、地參與製造武士刀一把之犯行，涉犯槍砲彈藥刀
械管制條例第十四條第一項之罪嫌部分，經原審綜合調查證據之結果，認此部分犯罪
尚屬不能證明，因屬刑事訴訟法第三百七十六條規定之案件，不得上訴於第三審，此
部分上訴人之上訴，自屬於法有違，應併予駁回，合予敘明。
據上論結，應依刑事訴訟法第三百九十五條前段，判決如主文。
中      華      民      國    九十二    年     十二     月      四      日
                              最高法院刑事第七庭
                                  審判長法官  莊  登  照
                                        法官  洪  明  輝
                                        法官  黃  一  鑫
                                        法官  魏  新  和
                                        法官  林  秀  夫
      右正本證明與原本無異
                                              書  記  官
中      華      民      國    九十二    年     十二     月     十一     日
                                                                       Ｑ


司法院資訊處製作；財團法人民間司法改革基金會備份。
